台灣台南地方法院民事判決　　　　　　　96年度重訴字第63號
原　　　告　台灣中小企業銀行股份有限公司
法定代理人　己○○
訴訟代理人　乙○○
被　　　告　福成混凝土有限公司
兼法定代理人　丁○○
被　　　告　戊○○
　　　　　　丙○○
　　　　　　台欣砂石有限公司
上　一　人
法定代理人　甲○○
被　　　告　楊明即永和泰企業社
上列當事人間請求給付借款等事件，經本院於民國96年4月25日
言詞辯論終結，判決如下：
    主  文
被告福成混凝土有限公司、丁○○、戊○○、丙○○應連帶給付
原告新台幣參佰玖拾柒萬參仟伍佰玖拾壹元，及如附表一編號1
之求償明細欄所示之利息及違約金。
被告福成混凝土有限公司、丁○○、戊○○、丙○○應連帶給付
原告新台幣貳佰柒拾貳萬陸仟捌佰壹拾伍元，及如附表一編號2
至編號4之求償明細欄所示之利息及違約金。
被告福成混凝土有限公司應依序與被告台欣砂石有限公司、楊明
即永和泰企業社分別連帶給付原告新台幣貳佰肆拾參萬陸仟捌
佰陸拾元及如附表二編號1至3所示之利息、新台幣柒拾捌萬零玖
佰元及如附表二編號4所示之利息。
本判決第三項之被告中若有人履行給付，於其給付範圍內，第二
項之被告免除給付義務。
本判決第二項之被告若有人履行給付，於其給付金額超過第二項
總金額與第三項各該被告給付金額之差額者，第三項之各該被告
於超過各該差額部分之範圍內免除給付義務。
訴訟費用新台幣陸萬柒仟肆佰貳拾玖元，由被告福成混凝土有限
公司、丁○○、戊○○、丙○○連帶負擔新臺幣參萬玖仟玖佰捌
拾捌元，由被告福成混凝土有限公司、丁○○、戊○○、丙○○
、台欣砂石有限公司連帶負擔新臺幣貳萬零柒佰捌拾壹元，餘由
被告福成混凝土有限公司、丁○○、戊○○、丙○○、楊明即
永和泰企業社連帶負擔。
本判決第一、二項於原告以新臺幣貳佰貳拾參萬參仟肆佰柒拾元
供擔保後，得假執行，但被告戊○○、丙○○以新臺幣陸佰柒拾
萬零肆佰零陸元為原告預供擔保後，得免為假執行。
本判決第三項得假執行。
    事實及理由
一、本件被告福成混凝土有限公司、丁○○、台欣砂石有限公司
    、楊明即永和泰企業社均未於言詞辯論期日到場，核無民
    事訴訟法第386條各款所列情形，爰依原告聲請，由其一造
    辯論而為判決。
二、原告起訴主張：
  (一)被告福成混凝土有限公司（下稱福成公司）邀同被告丁○○
    、戊○○、丙○○為連帶保證人，於民國95年4月17日向原
    告借款新台幣（下同）4,600,000元，約定依年金法，按月
    攤還本息，且按原告當時之基準利率加年利率百分之零點八
    計算利息，嗣後並隨原告基準利率調整而調整，並自調整日
    起，按調整後之年利率計算，如於法院為請求給付時，得將
    原約定利率視為不再機動調整，並以當時利率計算全部遲延
    利息或違約金（借款期限、利率，均詳如附表一編號1之原
    貸明細欄所示），又未依約清償本金時，全部債務視為到期
    ，除應按約定利率計付利遲延利息外，逾期在6個月以內者
    ，按約定利率百分之十加計違約金，逾期超過6個月者，按
    上開利率百分之二十加計違約金，詎被告福成公司、丁○○
    、戊○○、丙○○逾期未依約清償，迭經催討無效，尚欠如
    附表一編號1之求償明細欄所示之本金、利息及違約金。
  (二)被告福成公司邀同被告丁○○、戊○○、丙○○為連帶保證
    人，於95年7月20日與原告簽訂額度為20,000,000元之週轉
    金貸款契約，並約定借款動用期間自95年7月26日起至96年7
    月26日日止，逕由被告福成公司出具借據及票據申請循環動
    用，利息則按年率百分之四點九五計算，嗣後原告基準利率
    調整時，自調整日起，改按調整後之利率加年率百分之一點
    二九計算，如未依約清償本金時，全部債務視為到期，除應
    按約定利率計付利遲延利息外，逾期在6個月以內者，按約
    定利率百分之十加計違約金，逾期超過6個月者，按上開利
    率百分之二十加計違約金。嗣被告福成公司先後於附表一編
    號2至編號4原貸明細欄所示時間，借款共計6,970,000元（
    各筆借款金額、期限、利率，均詳如附表一編號2至編號4之
    原貸明細欄所示），詎被告福成公司、丁○○、戊○○、丙○○逾期未依約清償，迭經催討無效，尚欠如附表一編號2
    至編號4之求償明細欄所示之本金、利息及違約金。
  (三)被告福成公司為清償附表一編號2至編號4所示之欠款，背書
    轉讓如附表二所示分別由被告台欣砂石有限公司（下稱台欣
    公司）、楊明即永和泰企業社簽發之支票共4紙，經原告
    於附表二所示之提示日提示請求付款，均遭退票。
  (四)爰依消費借貸、連帶保證及票據之法律關係，提起本件訴訟
    ，並聲明：除供擔保金額及判決主文第8項外，求為判決如
    主文所示。
三、被告福成公司、丁○○、台欣公司、楊明即永和泰企業社
    均未於言詞辯論期日到場，亦未提出書狀作何聲明或陳述。
四、被告戊○○、丙○○均抗辯稱：對原告請求如起訴狀所載訴
    之聲明第1項之金額、利息、違約金（即附表一編號1至編號
    4求償明細欄所示之金額、利息、違約金），沒有意見，但
    如受不利之判決，願供擔保請准免為假執行等語。
五、得心證之理由：
  (一)原告主張之上開事實，業據提出與其陳述相符之借據4紙、
    週轉金貸款契約1紙、繳款明細表4紙、基準利率表、支票及
    退票理由單各4份為證，並為被告戊○○、丙○○所不爭執
    ，另被告福成公司、丁○○、台欣公司、楊明即永和泰企
    業社經合法通知，均未到場爭執，亦未提出書狀作何聲明或
    陳述，本院依上開調查證據之結果，自堪信原告之主張為真
    實。
  (二)又按民法第281條第1項規定：連帶債務人中之一人，因清償
    或其他行為，致他債務人同免責任者，得向他債務人請求償
    還其各自分擔之部分，並自免責時起之利息。惟此項求償權
    ，僅在連帶債務人間始有適用。而連帶債務之成立，須數人
    負同一債務，而明示對於債權人各負全部給付之責任，或法
    律有規定者為限，民法第272條亦定有明文。若數人各基於
    法律規定之不同原因，對於債權人各負全部給付責任，雖其
    給付具有同一之目的，如各債務人間彼此無法律上之關連性
    ，縱令其中一人給付，其他債務人即同免其責任，然其性質
    尚非連帶債務，應僅為學理上所稱不真正連帶債務。而不真
    正連帶債務人相互間並無分擔部分，民法第281條第1項關於
    連帶債務人求償權之規定，於不真正連帶債務人間並無適用
    之餘地（最高法院85年度台上字第975號、86年度台上字第
    2656號判決要旨參照）。查本判決主文第3項之票據債務，
    係因被告福成公司為清償判決主文第2項之借款而背書轉讓
    如附表二所示之支票，則該票據債務與主文第2項所示之借
    款債務為不真正連帶關係，彼此間並無內部分擔部分，爰宣
    告如主文第4項、第5項所示。
  (三)綜上所述，本件被告福成公司積欠原告如主文第1項、第2項
    所示之借款未為清償，被告丁○○、戊○○、丙○○未履行
    連帶保證責任；被告台欣公司、楊明即永和泰企業社未依
    票載文義負給付票款之責，應分別與背書人被告福成公司負
    連帶清償票款之責，並就主文第3項所示金額、利息各與被
    告福成公司、丁○○、戊○○、丙○○負不真正連帶債務之
    關係，從而，原告依消費借貸、連帶保證契約及票據之法律
    關係，求為如主文第1項至第5項所示，即無不合，應予准許
    。
五、判決主文第1項、第2項部分，原告與被告戊○○、丙○○均
    陳明願供擔保，聲請宣告假執行及免為假執行，核無不合，
    爰分別酌定相當擔保金額併准許之。至判決主文第3項部分
    ，係屬民事訴訟法第427條第2項第6款本於票款有所請求而
    涉訟之事件，亦應依職權宣告假執行，原告就此部分聲請供
    擔保准為假執行，核無必要，併予敘明。
六、末按法院為終局判決時，應依職權為訴訟費用之裁判；訴訟
    費用，由敗訴之當事人負擔；共同訴訟人，按其人數，平均
    分擔訴訟費用。但共同訴訟人於訴訟之利害關係顯有差異者
    ，法院得酌量其利害關係之比例，命分別負擔；共同訴訟人
    因連帶或不可分之債敗訴者，應連帶負擔訴訟費用，分別為
    民事訴訟法第87條第1項、第78條、第85條第1項、第85條第
    2項所明定，經核本件訴訟費用額為裁判費67,429元，應由
    敗訴之被告福成公司、丁○○、戊○○、丙○○連帶負擔39
    ,988 元，由被告福成公司、丁○○、戊○○、丙○○、台
    欣公司連帶負擔20,781元，餘由被告福成公司、丁○○、戊○○、丙○○、楊明即永和泰企業社連帶負擔，爰依前揭
    規定，確定如主文第6項所示。
七、據上論結：本件原告之訴為有理由，依民事訴訟法第385條
    第1項前段、第87條第1項、第78條、第85條第1項但書、第
    85條第2項、第389條第1項第3款、第390條第2項、第392條
    第2項，判決如主文。
中　　華　　民　　國　　96　　年　　5 　　月　　9 　　日
                        民事第四庭  法　官  陳映佐
以上正本係照原本作成。
如對本判決上訴，須於判決送達後20日內向本院提出上訴狀（須
附繕本）。
中　　華　　民　　國　　96　　年　　5 　　月　　10　　日
                                    書記官  楊建新
